臺灣高等法院刑事判決　　　　　　　　　　　　　九十一年度上易字第一四三號
　　上　訴　人
　　即　被　告　戊○○
　　選任辯護人　任鳴鉅
右上訴人因傷害等案件，不服臺灣台北地方法院九十年度易字第一九九三號，中華民
國九十一年四月十八日第一審判決（檢察官聲請簡易判決處刑案號﹕九十年度偵字第
一七四０三號，原審認為不宜以簡易判決處刑，改依通常程序審理判決），提起上訴
，本院判決如左︰
    主  文
原判決撤銷。
戊○○連續以加害生命、身體之事，恐嚇他人致生危害於安全，處拘役貳拾日，如易
科罰金，以參佰元折算壹日；又傷害人之身體，處拘役參拾日，如易科罰金，以參佰
元折算壹日，應執行拘役肆拾日，如易科罰金，以參佰元折算壹日。
    事  實
一、戊○○於民國九十年八月十五日往臺北市○○○路○段一四八號丁○○工作地點
    ，擬取回其所交付丁○○之二幅畫，因雙方就該二幅畫是否屬於債權擔保物發生
    爭執（檢察官聲請意旨載為對該二幅畫之真偽發生爭執），丁○○表示將報警處
    理，戊○○乃基於加害生命、身體之事，向戊○○嚇稱「我黑白兩道都很熟，你
    要小心點」等語；迄同年月十七日十七時許，戊○○再往該址索畫遭拒，雙方並
    發生激烈爭執，戊○○賡續前揭概括犯意向丁○○嚇稱「我黑白兩道都很熟，你
    要小心點」等語，而以加害生命、身體之事，恐嚇他人致生危害於安全，丁○○
    遭恐嚇後即走出會客室，要公司職員報案，戊○○見狀益加不滿，另行起意，基
    於傷害犯意，將丁○○拉回辦公室，徒手毆擊丁○○（丁○○回擊致戊○○受傷
    部分，另由檢察官偵查中），致丁○○受有頸部挫傷（右頸瘀青三公分乘二公分
    ）、胸部挫傷（左胸瘀青三公分乘三公分）、兩側前臂挫傷（左前臂兩處瘀約六
    公分乘二公分、十公分乘二公分，右前臂兩處瘀青約三公分乘二公分、六公分乘
    二公分）之普通傷害。
二、案經丁○○訴請臺灣臺北地方法院檢察署檢察官偵查起訴。
    理  由
一、訊據被告戊○○矢口否認有何公訴人所訴之犯行，辯稱八月十五日當天，未曾對
    丁○○恐嚇，八月十七日被告再次前往索回畫件，雖與丁○○有爭執，但被告從
    頭到尾都坐在椅子上沒有碰丁○○，反而是被告遭丁○○毆打成傷，丁○○診斷
證明書可能是偽造的云云。惟查：
（一）右開事實除經告訴人之指訴外，並有告訴人所提臺安醫院診斷證明書一紙可按
      ，其上記載告訴人受有如事實欄所載之傷害（見偵卷宗第七頁），臺安醫院亦
      函覆稱丁○○受有「頸部右側瘀青，左前胸瘀青，雙側前臂多處挫傷瘀血」等
      傷害，有臺安醫院九十一年三月十八日（９１）醫發字第０７５號函一份可查
      （見原審卷第一一二頁），互核丁○○受傷部位及傷勢，與告訴人指訴被告從
      後面勾著我的脖子，右手從後面打我胸部好像左、右邊都有被打到，以驗傷單
      為準，他手掌、拳頭都有打，至於打幾下因為太突然所以不記得，我記得不只
      一下等語相符，並無重大齟齬，縱稍有不合，亦係事出突然，且二人爭執激烈
      ，致不能為清楚之記憶，應無礙於事實之認定。
（二）次查，原審隔離訊問證人甲○○、張榮仁、費翔、丙○○、丁○○，並行交叉
      詢問結果，甲○○證稱﹕（十七日）那天廖先生（即被告）進來就蠻不客氣，
      我們指引客人到小辦公室，楚經理（即告訴人）出來叫我們報案，我們那時都
      很害怕，廖先生把楚經理拉進去，進去後我聽到房間內有碰撞的聲音、叫罵聲
      等語。張榮仁證稱﹕（十五日）我端茶進去聽他們談的蠻大聲的，廖先生說你
      小心點，我黑白二道都熟，丁○○說你們有聽到要幫我當證人，他們講那段話
      的時候我在裡面等語。費翔證稱﹕（十五日）只記得廖（俊隆）先生與邱（志
      成）先生坐在一起，他們談話的地方是單獨的，門是開的，我坐在裡面，對方
      講債務問題，我確認有聽到廖先生說我黑白二道都很熟，吵架絕對沒有好話，
      是針對債務問題講等語（以下均見原審卷第五九頁以下），互核證述內容大致
      相符。證人丙○○亦證稱，他們互相說黑白二道他們有認識等語。雖進而證稱
      ﹕我沒有聽到誰要給誰死，有人衝進來要打被告，但沒有打到他，我在前面擋
      ，他坐在我後面不知道怎麼就受傷等語。核其內容不足以證明被告未有檢察官
      所訴之犯行。對照丁○○公司職員乙○○於偵查中證稱﹕十七日那天，我在會
      客室外，聽到一些爭吵，後來丁○○跑出來叫我打電話報警，沒看到裡面情形
      ，但只聽到很吵等語（見偵卷第十九頁反面、第二十頁正面）；甲○○於本院
      訊問時稱﹕他們在會客室裡面講話很大聲，碰撞聲也很大，我當時很害怕，楚
      經理出來請我報案，後來廖先生從後面把楚經理拉進去，我因為很害怕未報警
      ，可能是其他同事報警。張榮仁於本院訊問時仍堅稱﹕十五日當天雙方有爭執
      ，有聽到被告對丁○○稱「我黑白兩道都熟，你要小心點」等語（以上均見本
      院九十一年六月十七日筆錄）。可知十五日及十七日兩天，被告與丁○○均有
      爭執，尤以十七日有激烈之爭吵，甚至有碰撞聲音，若再印證被告與丁○○確
      均受傷之事實，應可認被告與丁○○應互有動手，甲○○、張榮仁、費翔所述
      ，應可採信。因之，丙○○於本院訊問時雖仍證稱﹕他們有言語上之衝突，公
      司有三、四個人衝進來要打被告，但被告始終坐著，未曾回應云云。然十五日
      與十七日均有爭執，何以十五日未有毆打行為，亦未見有丁○○公司人員前往
      支援，而僅有十七日有之？應係被告與丁○○間確爆發激烈之衝突，此不僅印
      證甲○○所證裡面有很大的碰撞聲，為可採信，亦可確認丁○○及被告因之而
      受傷。至於被告辯稱：依丁○○所指遭被告毆打情形，實不可能有丁○○驗傷
      單上所指之傷害；乙○○、張榮仁、丁○○等人相互間指證情節，如當天何人
      在場，並不相符云云。此或係記憶上之錯誤，或因事出突然，不能明確知悉遭
      毆打之細節，均無礙於事實之認定。
（三）被告雖另以﹕丁○○未因被告之言詞而生畏懼，被告應不構成恐嚇罪云云。查
      ，費翔於檢察官訊問時雖證稱﹕「（楚先生聽到黑白二道都熟這句話有什麼反
      應）笑一笑，沒什麼反應」等語。惟查，雙方於爭執中，一方對他方稱﹕「我
      黑白兩道都很熟，你要小心點」，於客觀上已足使一般人心生畏懼，恐生命、
      身體將被迫害，丁○○縱係經營當鋪業者，於聽聞後，亦無不不生畏懼之理，
      尚難以丁○○是否當場流露懼色，作為判斷有無心生畏懼之標準。被告所辯自
      不可採。
（四）綜上所述，本案事證明確，被告犯行堪以認定。
二、核被告所為，係犯刑法第二百七十七條第一項之普通傷害罪及同法第三百零五條
    以加害生命、身體之事，恐嚇他人致生危害於安全之罪。被告先後二次恐嚇行為
    ，時間密接，所犯係構成要件相同之罪，顯係基於概括犯意為之，應論以連續犯
    之一罪，並依法加重其刑。被告所犯傷害與連續恐嚇二罪，犯意各別，構成要件
    不同，應分論併罰。原審以被告罪證明確，固非無見。然丁○○於本院訊問時指
    稱﹕其於十五日被恐嚇前，與被告僅有爭執，並未表示要報案，於被恐嚇後，亦
    僅有報案之打算，實未報案；十七日，其遭被告恐嚇後固走出會客室要公司職員
    報案，然被告將其拉回目的是否在防止其報案，其不知悉等語。可知並無證據證
    明被告係以恐嚇或脅迫方法，妨害他人行使報警請求保護之權利，原審判決以被
    告所為係犯刑法第三百零四條之強制罪，並認所犯該罪與所犯刑法第二百七十七
    條第一項之普通傷害罪，係以一行為觸犯數罪名，應依想像競合之例，論以較重
    之刑法第二百七十七條第一項普通傷害罪，尚有未洽。被告上訴否認犯罪雖無理
    由，然原審判決既有未當，仍應由本院將原判決撤銷改判。並審酌被告有多次前
    科（見卷附表前案紀錄表），本案事出有因，被告並非無事生非，所犯情形節及
    所生危害尚非重大及被告犯後態度等一切情狀，量處如主文所示之刑，除均諭知
    易科罰金之折算標準外，並定其應執行之刑及易科罰金之折算標準。
據上論斷，應依刑事訴訟法第三百六十九條第一項前段、第三百六十四條、第二百九
十九條第一項前段，刑法第五十六條、第二百七十七條第一項、第三百零五條、第四
十一條第一條前段、第五十一條第六款，罰金罰鍰提高標準條例第一條前段、第二條
，判決如主文。
本案經檢察官鍾鳳玲到庭執行職務。
中      華      民      國    九十一      年    七    月    三十      日
                              台灣高等法院刑事第七庭
                                  審判長法  官  吳  啟  民
                                        法  官  蘇  隆  惠
                                        法  官  林  瑞  斌
右正本證明與原本無異。
不得上訴。
                                        書記官  丁  淑  蘭
中    華    民    國    九十一    年       七       月       三十       日
附錄：本案論罪科刑法條全文
刑法第二百七十七條
傷害人之身體或健康者，處三年以下有期徒刑、拘役或一千元以下罰金。
犯前項之罪，因而致人於死者，處無期徒刑或七年以上有期徒刑，致重傷者，處三年
以上、十年以下有期徒刑。
刑法第三百零五條
以加害生命、身體、自由、名譽、財產之事恐嚇他人，致生危害於安全者，處二年以
下有期徒刑、拘役或三百元以下罰金。
